【裁判字號】    91,交易,379
【裁判日期】    920313
【裁判案由】    公共危險等
【裁判全文】
臺灣高雄地方法院刑事判決                        九十一年度交易字第三七九號
    公  訴  人  臺灣高雄地方法院檢察署檢察官
    被      告  丙○○
右列被告因公共危險等案件，經檢察官提起公訴（九十一年度調偵字第二八一），本
院判決如左：
    主  文
丙○○服用酒類，不能安全駕駛動力交通工具而駕駛，處拘役肆拾日，如易科罰金，
以參佰元折算壹日。又過失傷害人，處有期徒刑肆月，如易科罰金，以參佰元折算壹
日。
    事  實
一、丙○○未考領有普通小客車之駕駛執照，於民國九十一年一月七日四時三十分許
    ，明知自己於同日二時許在高雄縣林園鄉某不詳地點服用酒類，已達不能安全駕
    駛動力交通工具之程度，卻仍駕駛牌照號碼為五Ａ－五二○○號之自小客車，沿
    高雄市苓雅區○○○路六十二巷由南往北之方向行駛，途經該巷道與建國一路交
    岔路口時，本應注意該路段行車時速不得超過五十公里，且汽車行駛至交岔路口
    ，其行進、轉彎，應遵守燈光號誌，而車輛面對圓形紅燈表示禁止通行，不得超
    越停止線或進入路口，及汽車行駛時，駕駛人應注意車前狀況，並隨時採取必要
    之安全措施。而依當時情形，市區道路○路面狀態乾燥、無缺陷及障礙物，視距
    良好，又無不能注意之情形，竟疏未注意及此，明知該建國一路六十二巷方向之
    燈光號誌為圓形紅燈，不得超越停止線或進入路口，仍貿然以時速七十公里之速
    度直行行駛並超越該巷之停止線，而直接進入該路口，適有有甲○○駕駛牌照號
    為Ｅ七－四一八二號之自小客車，亦沿高雄市○○○路由西往東方向行駛而來，
    疏未注意車前狀況，隨時採取必要之安全措施，而以時速五、六十公里之速度直
    行行駛，嗣因閃避不及致其自小客車之右前車頭撞及丙○○所駕駛之自小客車之
    左前車頭，甲○○並因此受有右股骨骨折、右眼外傷性黃斑部病變，合併視神經
    萎縮等傷害，警方據報後趕至現場處理，並將丙○○送往國軍高雄總醫院施以血
    液酒精濃度測試，發現其酒後血液所含之酒精濃度達一一一點八ＭＧ／ＤＬ（換
    算呼氣酒精濃度達每公升零點五五九毫克），另將甲○○亦送至上開醫院急救診
    治而查知上情。
二、案經甲○○訴由高雄市政府警察局苓雅分局報請臺灣高雄地方法院檢察署偵查起
    訴。
    理  由
一、訊據被告丙○○對於其在右揭時地飲酒後無照駕駛車輛，並與告訴人甲○○發生
    車禍事故，甲○○並因此受有右股骨骨折、右眼外傷性黃斑部病變，合併視神經
    萎縮等傷害之事實供承不諱，亦承認其確有過失，惟仍辯稱其雖於當日有飲酒，
    並超速前進，然其並無闖越紅燈，其係遵循綠燈號誌而直行進入該路口。是查：
  (一)告訴人指述於案發當時，其確係遵循圓形綠燈之燈號前行而進入該路口，此亦核
    與證人即案發當時亦駕駛車輛行駛於告訴人所駕車輛後方之乙○○到庭所證述：
    「當從中壢回來，要回鳳山的『步兵學校』，我搭乘野雞車到中正交流道，換搭
    我自己所有的汽車，並行駛在甲○○所駕駛車輛正後方，當時我的車速不到五十
    公里。發生車禍後，我的車子停在路邊，我是等警察到的時候才下車」、「（當
    時你在行駛的時候，你的燈號如何？）綠燈」、「（甲○○的前面狀況如何？）
    經過路口時，他的前面還有其他車子」、「（你看到的情形如何？）我當時是綠
    燈，我是往鳳山的方向，被告的車子是從中正路的方向過來要上高速公路，時速
    約有七十公里，當時被告行駛車道燈號確定為紅燈」、「（你們當時的燈號是剛
    轉綠燈或是已經轉綠燈一段時間了？）已經轉綠燈一段時間了」等語（參本卷第
    六十二頁至六十三頁）相符，足證被告辯稱其於案發當時係遵行綠燈前行而進入
    案發路口一節顯不足採。至被告所另稱當日並無任何車輛行駛於告訴人所駕車輛
    之後，進而質疑證人證述之可信性；然查，證人與被告甚或告訴人並不熟識，僅
    係偶然路過目賭該案發經過，其應無故意誣陷被告之理，況證人乙○○於本院行
    隔離訊問下對於案發時被告所駕車輛上另有一名男士部分亦證述綦詳，就此部分
    亦與被告所述相符（參本院卷第六十四頁），惟自本件警訊開始至本院審理過程
    中，告訴人與被告皆未曾提及該名姓名、年籍不詳乘坐於被告所駕車輛上之男子
    ，縱於本院詢問被告是否有人可為其作證時，其亦未述及該部分（參本院卷第四
    十五頁），是若非於案發現場目賭車禍經過者，應不能知悉該部分，足證證人乙○○確有目賭該案發經過，被告以前揭情為辯，即不足採。
  (二)另查，被告對於其飲酒後駕車一節，於警、偵訊及本院審理中均坦承不諱，而被
    告於案發後經警送往國軍高雄總醫院檢測血液酒精濃度，亦高達一一一點八ＭＧ
    ／ＤＬ（換算呼氣酒精濃度達每公升零點五五九毫克），此有該門急診生化檢驗
    單一紙附警卷可稽，堪信為真實。
  (三)又查，告訴人因系爭事故而受有右股骨骨折、右眼外傷性黃斑部病變，合併視神
    經萎縮等傷害部分，為被告所不否認，且有國軍岡山醫院附設民眾診療服務處所
    出具之診斷證明書一紙在卷可稽（附九十一年度調偵字第二八一號卷第十一頁）
    ，洵堪認定。
  (四)準此而論，堪認案發當時，被告確係以時速七十公里之速度，闖越表示禁止通行
    之圓形紅燈，而超越停止線自南向北進入高雄市○○○路六十二巷與建國一路之
    交叉路口，且於未為任何避讓及減速之情形下，致當時時速約為五、六十公里之
    告訴人所駕車輛，因煞避不及，而以車頭撞及被告所駕駛之自小客車之左前車頭
    ，告訴人並因此受有傷害一節為真實。
三、按駕駛人駕駛汽車，應遵守道路交通標誌、標線、號誌之指示，並服從執行交通
    勤務之警察或依法令執行指揮交通及交通稽查任務人員之指揮；行車速度，在市
    區道路，時速不得超過五○公里，在郊外道路時速不得超過六○公里；汽車駕駛
    人有飲用酒類或其他類似物後其吐氣所含酒精濃度超過每公升零點二五毫克，血
    液中酒精濃度超過百分之零點零五以上者，不得駕車；圓形綠燈表示准許車輛直
    行或左、右轉；車輛面對圓形紅燈表示禁止通行，不得超越停止線或進入路口，
    此為道路交通安全規則第九十條、第九十三條第一項第一款、第一百十四條第二
    款、道路交通標誌標線號誌設置規則第二百零六條第一點、第五點所明定。故查
    ，被告於案發當日行駛於高雄市○○○路六十二巷與建國一路之設有交通號誌之
    十字交岔路口前，本應注意汽車在市區道路行駛，時速不得超過五十公里，及圓
    形紅燈代表禁止通行，不得超越停止線或進入路口，另其飲酒後吐氣所含酒精濃
    度已達每公升零點五五毫克，超過每公升零點二五毫克之規定時，不能駕駛，又
    無不能注意之情形，竟疏未注意及此，而貿然駕車以時速七十公里之速度超速行
    駛闖入上開路口，以致告訴人所駕之車輛因煞避不及而釀成系爭車禍事故，告訴
    人並因此受有右股骨骨折、右眼外傷性黃斑部病變，合併視神經萎縮等傷害，誠
    如前述，揆諸上開法條說明，被告之駕駛行為顯有過失，且該駕駛行為顯與告訴
    人所受傷害間有相當因果關係。被告自應負過失傷害之罪責，罪證明確，被告該
    部分之犯行堪以認定。至告訴人雖亦以時速五、六十公里之速度超速行駛於系爭
    市區道路上，然此並不礙本院上開就被告過失責任部分之認定，附此敘明。
四、再就被告所受之傷害「右股骨骨折、右眼外傷性黃斑部病變，合併視神經萎縮」
    部分，經本院函詢國軍岡山醫院附設民眾診療服務處，該右眼所受之傷害是否已
    達毀敗一目視能之情況，該服務處則函復本院被告於裸視情形下，可以看見事物
    只是非常不清楚，而視網膜黃斑及視神經即如照相機之底片一經傷害永久無法恢
    復，儘管眼睛外觀看不出曾經受過嚴重之傷害，然被告右眼所受之傷害仍應該未
    達毀敗一目視能之情況（參本院卷第五十三頁之92醫山○一○九號函），足見被
    告因系爭車禍事故所受之傷，尚未達重傷之程度。
五、另按刑法第一百八十五條之三所謂之「不能安全駕駛」，係抽象危險犯，並不以
    發生具體危險為必要。而依醫學實驗證明所得經驗法則，對於吐氣酒精濃度達每
    公升０．二五毫克（ＭＧ／Ｌ）以上時，將使駕駛人產生複雜之技巧障礙、駕駛
    能力變壞之行為表現，肇事比率比一般未飲酒時高出二倍，而吐氣酒精濃度達每
    公升零點五五毫克以上時，將使駕駛人產生平衡感與判斷力障礙升高，肇事比率
    比一般未飲酒時高出十倍，甚而如吐氣酒精濃度達每公升零點七五毫克時，駕駛
    人將產生明顯酒醉、步履蹣跚之行為狀態，其肇事比率比一般高二十五倍，達吐
    氣酒精濃度達每公升一毫克時，將造成中度中毒，有步態不穩、噁心、嘔吐、精
    神混惑不清狀態（參見蔡志中著，對飲酒不能安全駕駛之執法研究，司法院第四
    十六期業務研究會講義）。經查，本件被告經抽血酒精濃度測試結果，換算呼氣
    酒精濃度高達零點五五九ＭＧ／Ｌ，依據上開研究報告有關駕駛人酒後駕車行為
    表現之結論，足認被告因飲酒已至駕駛技巧障礙，視覺及行為反應能力減低，而
    達不能安全駕駛動力交通工具無疑，且被告亦確因此發生上揭車禍事故，被告該
    部分事證明確，堪以認定。
六、核被告所為，係犯刑法第一百八十五條之三服用酒類，不能安全駕駛動力交通工
    具而駕駛罪及同法第二百八十四條第一項前段過失傷害罪。再按被告所犯前開二
    罪間，犯罪構成要件不同，係各別實現二個獨立犯罪行為，在犯罪評價上，酒後
    駕車所侵害之法益為社會之公共安全，過失傷害所侵害之法益為個人生命、身體
    之安全，二罪不具保護法益同一性，且前者為繼續犯，後者為即成犯，二者僅於
    撞人之時點與場所，係個別獨立之犯罪行為合致而已，應予併合處罰。又按汽車
    駕駛人，無駕駛執照駕車、酒醉駕車因而致人受傷或死亡，依法應負刑事責任者
    ，加重其刑至二分之一，此為道路交通管理處罰條例第八十六條第一項所明定。
    是被告飲用酒類後吐氣所含酒精濃度已超過每公升零點二五毫克，而達每公升零
    點五五九毫克，且未考領駕駛執照而駕駛汽車，以致系爭車禍事故發生，告訴人
    並因此受有傷害，被告為此應負過失傷害人之刑事責任，已如上述。從而，被告
    所犯過失傷害罪部分自應依上開規定加重其刑至二分之一，再被告雖同時具有右
    開二種加重事由，仍只須加重一次即可，毋庸遞加之。爰審酌被告經抽血酒精濃
    度測試結果，換算呼氣酒精濃度測試已高達每公升零點五五九毫克，卻不知謹慎
    ，仍無照駕駛具有高度危險性之汽車，無視於公眾生命財產安全，及其並無前科
    ，有臺灣高等法院被告全國前案紀錄表及刑案資料查註紀錄表各一份在卷足參，
    足見其品行尚屬良好，惟其所造成告訴人之傷害部分亦屬嚴重，迄今仍未與告訴
    人達成和解等一切情狀，分別量處如主文所示之刑，並諭知易科罰金之折算標準
    。
據上論斷，應依刑事訴訟法第二百九十九條第一項前段、刑法第一百八十五條之三、
第二百八十四條第一項前段、第四十一條第一項前段，道路交通處罰條例八十六條第
一項，罰金罰鍰提高標準條例第一條前段、第二條，判決如主文。
本案經檢察官陳登燦到庭執行職務
中      華      民      國      九十二      年    三    月    十三      日
                                臺灣高雄地方法院交通法庭
                                    法  官    林靜梅
右正本證明與原本無異。
如不服本判決，應於判決送達後十日內，向本院提出上訴狀。
                                    書記官    洪生輝
中    華    民    國      九十二      年      三      月      十七      日
附錄本案論罪科刑法條全文
刑法第一百八十五條之三
服用毒品、麻醉藥品、酒類或其他相類之物，不能安全駕駛動力交通工具而駕駛者，
處一年以下有期徒刑、拘役三萬元以下罰金。
刑法第二百八十四條第一項
因過失傷害人者，處六月以下有期徒刑、拘役或五百元以下罰金；致重傷者，處一年
以下有期徒刑、拘役或五百元以下罰金。


司法院資訊處製作；財團法人民間司法改革基金會備份。
